臺灣士林地方法院刑事判決　　　　　　96年度易字第1984號
公　訴　人　臺灣士林地方法院檢察署檢察官
被　　　告　甲○○
上列被告因傷害案件，經檢察官聲請以簡易判決處刑（96年度偵
字第8664號），本院士林簡易庭認為不宜以簡易判決處刑（96年
度士簡字第1242號），移由本院依通常程序審理，並判決如下：
    主  文
甲○○傷害人之身體，處拘役拾日，如易科罰金以新台幣壹仟
元折算壹日，減為拘役拾伍日，如易科罰金以新台幣壹仟元折算
壹日。
    事  實
一、緣甲○○與乙○○係中國海事商業專科學校（下稱中國海事
    ）進修部航運管理科一年級之同班同學。民國95年11月8 日
    21時10分許，在中國海專教室內，甲○○與乙○○因日前乙
    ○○未經甲○○之同意即將其外套拿走乙事發生口角爭執，
    甲○○竟基於傷害之犯意，與乙○○發生拉扯扭打，致乙○
    ○受有四肢多處挫之傷害（頭皮多處撕裂傷係乙○○自行撞
    破玻璃所造成）。
二、案經乙○○訴由臺北市政府警察局士林分局報告臺灣士林地
    方法院檢察署檢察官偵查起訴。
    理  由
一、按被告以外之人於審判外之言詞或書面陳述，除法律有規定
    者外，不得作為證據；又被告以外之人於審判外之陳述，雖
    不符合同法第159條之1至第159條之4之規定，但經當事人於
    審判程序同意作為證據，法院審酌該言詞陳述或書面陳述作
    成時之情況，認為適當者，亦得為證據。當事人、代理人或
    辯護人於法院調查證據時，知有第159條第1項不得為證據之
    情形，而未於言詞辯論終結前聲明異議者，視為有前項之同
    意，刑事訴訟法第159 條第1 項及第159 條之5 分別定有明
    文。查本判決下列所引用之各該被告以外之人於審判外之陳
    述（包含書面陳述），雖屬傳聞證據，惟當事人於本院準備
    程序及審判期日中均表示同意作為證據方法而不予爭執，且
    迄至言詞辯論終結前亦未再聲明異議，本院審酌上開證據資
    料製作時之情況，尚無違法不當及證明力明顯過低之瑕疵，
    亦認為以之作為證據應屬適當，故揆諸前開規定，爰逕依刑
    事訴訟法第159 條之5 規定，認前揭證據資料均有證據能力
    。
二、訊據被告甲○○固不否認於上開時、地與告訴人乙○○發生
    拉扯扭打，致告訴人乙○○受有四肢多處挫傷之傷害，惟矢
    口否認有何傷害之犯行，並辯稱：伊並無傷害告訴人之故意
    ，於當時情況任何人都會與之發生拉扯云云。經查：
(一)被告於前揭時、地，因與告訴人乙○○發生扭打，致告訴人
    受有如事實欄所載傷勢等情，業據證人即告訴人乙○○於偵
    查中（見96年度他字第559 號卷第4 頁）證述明確，核與證
    人邱柏翔（見同上他字卷第63頁、第100 頁）、證人謝佳諺
    （見同上他字卷第66頁、第102 頁）於警詢時、偵查中證稱
    ：渠等看見被告於上開時、地與告訴人發生互毆等情大致相
    符，復有新光吳火獅紀念醫院乙種診斷證明書（附於同上他
    字卷第7 頁）在卷可稽，而上開診斷證明書記載之傷勢，亦
    與告訴人證述其遭被告毆打所造成受傷之位置相符，應甚明
    確，堪以認定。
(二)被告甲○○雖辯稱：伊並無傷害告訴人乙○○之故意，於當
    時情況任何人都會與之發生拉扯云云。然按刑法第277 條第
    1 項之普通傷害罪，以行為人主觀上對被害人之身體或健康
    ，施以普通傷害之故意，為其構成要件；所稱傷害之故意，
    包括對於構成犯罪之事實，明知並有意使其發生之確定故意
    ，與對於構成犯罪之事實，預見其發生，而其發生並不違背
    其本意之不確定故意2 種情形在內，均不以傷害目的及意圖
    為要件。查，本件被告係於案發前1 、2 天，因告訴人未經
    其同意拿走其外套，嗣於案發當日前往找尋告訴人理論，雙
    方因而發生口角爭執，2 人即互相近身拉扯互毆，是被告雖
    未必明知出手扭打之行為必然造成告訴人受傷結果，但被告
    已近而立之年，應可認知與乙○○發生拉扯、碰撞等行為，
    足致告訴人乙○○受有傷害結果，且此亦為被告所不否認，
    其竟仍進而為之，顯然對於告訴人受傷之結果預見其發生且
    不違背其等本意，具有傷害告訴人之未必故意，至為明確。
    再者，正當防衛必須對於現在不法之侵害始得為之，侵害業
    已過去，即無正當防衛可言。至彼此互毆，又必以一方初無
    傷人之行為，因排除對方不法之侵害而加以還擊，始得以正
    當防衛論。故侵害已過去後之報復行為，與無從分別何方為
    不法侵害之互毆行為，均不得主張防衛權，此有最高法院30
    年上字第1040號判例意旨可資參照。而查，本件被告與告訴
    人因發生口角爭執，2 人即互相近身拉扯互毆，業據認定如
    前，足見其2 人均有毆打對方致傷之意，倘其中一方僅具防
    衛之意，應無纏打之情形，況其2 人之扭打過程中已無從分
    別何方為不法侵害，是其2 人之拉扯行為，均不應認有正當
    防衛權之行使，所辯無傷害犯意，委非可採，本案並無正當
    防衛違法阻卻之情形。
(三)綜上，本案事證明確，被告傷害告訴人乙○○之犯行洵堪認
    定，應依法論罪科刑。
三、核被告所為，係犯刑法第277 條第1 項之普通傷害罪。爰審
    酌被告僅因細故即傷害對方，公然以暴力相向，犯後復不知
    悔改一再飾詞卸責，態度不佳，並其智識程度、生活狀況、
    目的、方法、告訴人所受傷害之程度等一切情狀，量處如主
    文所示之刑，並諭知易科罰金之標準；又中華民國96年罪犯
    減刑條例業於96年7 月4 日公布，並於96年7 月16日施行，
    而被告犯罪在96年4 月24日以前，依該條例第2 條第1 項第
    3 款之規定，應減其宣告刑二分之一，爰為減刑如主文所示
    ，並諭知易科罰金之標準，以示懲儆。
據上論斷，應依刑事訴訟法第299 條第1 項前段，刑法第277 條
第1 項、第41條第1 項前段，刑法施行法第1 條之1 ，中華民國
96年罪犯減刑條例第2 條第1 項第3 款、第7 條，判決如主文。
本案經檢察官余秉甄到庭執行職務。
中　　華　　民　　國　　96　　年　　12　　月　　21  　日
                  刑事第六庭法  官  許永煌
以上正本證明與原本無異。
如不服本判決，應於收受送達後10日內向本院提出上訴書狀，其
未敘述上訴之理由者並得於提起上訴後20日內向本院補提理由書
（均須按他造當事人之人數附繕本）。
                            書記官  陳淑琪
中　　華　　民　　國　　96　　年　　12　　月　　21　　日
附錄本案論罪科刑法條之依據：
刑法第277條第1項
傷害人之身體或健康者，處3 年以下有期徒刑、拘役或1 千元以
下罰金。
